【裁判字號】    90,易,1718
【裁判日期】    901214
【裁判案由】    侵占
【裁判全文】
臺灣彰化地方法院刑事判決                          九十年度易字第一七一八號
    公  訴  人  臺灣彰化地方法院檢察署檢察官
    被      告  甲○○
右列被告因侵占案件，經檢察官聲請簡易判決處刑（九十年度偵字第六五四六號），
本院認應依通常程序審理，茲判決如左：
    主      文
甲○○無罪。
    理      由
甲、程序方面：
一、按法院應諭知無罪之案件，被告經合法傳喚無正當理由不到庭者，得不待其陳述
    逕行判決，刑事訴訟法第三百零六條定有明文。
二、本件被告甲○○於收受本院傳票後，無正當理由未於審理期日到庭陳述，惟本院
    認案件應諭知無罪，爰依首揭法條，不待被告陳述逕行判決，合先敘明。
乙、實體方面：
一、本件公訴意旨略以：被告甲○○於民國（下同）九十年五月二十五日至彰化縣鹿
    港鎮信用合作社（下稱鹿港信合社）匯款新台幣（下同）一百二十萬元，惟同日
    另有案外人洪清炎亦至鹿港信合社匯款一百二十萬元遭退匯，致鹿港信合社承辦
    人員施瑞池誤認係甲○○之匯款遭退匯，乃通知甲○○領回一百二十萬元。嗣鹿
    港信合社於同月二十八日發覺錯誤後，即通知甲○○返還，詎甲○○明知其匯款
    之一百二十萬元作業並無錯誤，鹿港信合社通知其領回之一百二十萬元並非其所
    有，竟意圖為自己不法所有，僅於翌日返還其中一百萬元，而將剩餘之二十萬元
    侵占入己，認被告涉有侵占罪嫌云云。
二、按犯罪事實應依證據認定之，無證據不得推定其犯罪事實，又不能證明被告犯罪
    者，應諭知無罪之判決，此於刑事訴訟法第一百五十四條及同法第三百零一條第
    一項分別定有明文。
三、本件被告於警、偵訊中矢口否認有侵占犯行，辯稱：伊當天亦匯款一百二十萬元
    ，退款時以為匯款不成，於五月二十八日經鹿港信合社通知後，方查證匯款有成
    功，惟五月二十五日當日即已將所領回款項其中之二十萬元借給朋友，餘一百萬
    元則已返還鹿港信合社等語；經查，按刑法上所謂侵占罪，以被侵占之物先有法
    律或契約上之原因在其持有中者為限，否則不能成立侵占罪，最高法院五十二年
    台上字第一四一八號著有判例可參；本件被告固於偵訊中坦承至鹿港信合社領回
    一百二十元萬之事實，惟否認有侵占犯意，辯稱伊不知情等語，告訴代理人乙○
    ○於本院審理時亦陳稱：被告當時也有匯款一百二十萬元，一百二十萬元是承辦
    人員退匯時匯錯款項等語，核與證人即鹿港信合社承辦人員施瑞池於警、偵訊中
    之證述相符，故被告當時亦匯款一百二十萬元，告訴人之職員因失誤退還系爭款
    項，被告誤以為退匯而受領系爭一百二十萬元，非因法律或契約上之原因在其持
    有中，亦無易持有為不法所有之意思，自與刑法侵占罪之構成要件有間；此外，
    本院復查無其他積極證據足資證明被告有何上開犯行，揆諸首開說明，被告犯罪
    不能證明，自應為無罪之諭知。
據上論斷，應依刑事訴訟法第四百五十二條、第三百零六條、第三百零一條第一項，
判決如主文。
本案經檢察官蕭仁杰到庭執行職務。
中      華      民      國      九十    年      十二    月      十四    日
                                  臺灣彰化地方法院刑事第二庭
                                      法      官  謝  仁  棠
右正本證明與原本無異。
如不服本判決，應於判決送達後十日內向本院提出上訴狀( 須附繕本 )。
告訴人或被害人對於判決如有不服具備理由請求檢察官上訴者，其上訴期間之計算係
以檢察官收受判決正本之日期為準。
                              法院書記官  于  淑  真
中      華      民      國      九十    年      十二    月      十八    日


司法院資訊處製作；財團法人民間司法改革基金會備份。
